臺灣高等法院臺南分院民事裁定　96年度再抗字第2號
再審聲請人　甲○○
再審相對人　可口企業股份有限公司
法定代理人　乙○○
上列當事人間因聲請確定訴訟費用額事件，再審聲請人對於中華
民國九十六年三月二十一日本院九十六年度再抗字第一號確定裁
定聲請再審，本院裁定如下：
      主      文
再審之聲請駁回。
聲請訴訟費用由再審聲請人負擔。
      理      由
一、本件再審聲請意旨略以：
  (一)按法院未於訴訟費用之裁判確定其費用額者，第一審受訴法
    院於該裁判有執行力後，應依聲請以裁定確定之，民事訴訟
    法第九十一條第一項定有明文，可知法院有依職權確定訴訟
    費用額之義務，若法院未依職權確定訴訟費用額，而以有無
    實益或必要作為卸責之詞，即屬違法。又原裁定理由欄三、
    (四)中載明「本院前審於九十二年九月十日以前之裁定，適用
    民事訴訟費用法對於聲請再審裁判費不予徵收；以及九十二
    年九月十日以後之裁定，適用民事訴訟法第七十七條之十七
    第二項規定對於聲請再審徵收一千元之裁判費用，難謂本院
    前審九十二年九月十日前所為之裁定，引用九十二年九月十
    日已廢止之民事訴訟費用法第二十一條規定，不予徵收費用
    者，係適用法規顯有錯誤」等語，與同段(三)中之敘述前後矛
    盾，其適用法規顯有錯誤。
  (二)又聲請人對原裁定及鈞院九十五年度再抗字第二號、第七號
    、第八號、第九號裁定，九十四年度再抗字第三號、第七號
    、第八號、第九號裁定，九十三年度再抗字第四號、第十一
    號裁定，九十二年度再抗字第六號、第十一號裁定，九十一
    年度聲再字第四號、第六號、第八號裁定，九十年度聲再字
    第六號、同年度再抗字第三號裁定，八十九年度再抗字第七
    號裁定，八十八年度再字第二四號裁定，八十七年度再字第
    一號、第二五號、第三四號、第四二號裁定，八十六年度再
    字第六號、第一四號、第三二號、第五０號、第五七號裁定
    ，八十五年度再字第一二號、第二０號、第六一號裁定，八
    十四年度再字第一六號、第三二號裁定，八十三年度再字第
    三二號裁定、八十二年度抗字第三九０號等裁定與台灣台南
    地方法院八十二年度聲字第三九四號裁定均詳載聲請再審之
    理由，惟上開歷審裁定均指稱聲請人未載明再審理由，且以
    最高法院六十九年度第三次民事庭會議決定(一)及六十三年台
    上字第八八０號判例駁回聲請人之再審聲請，此顯然與司法
    院院解字第三四四四號解釋所揭意旨有違。再裁判費用之繳
    納乃合法起訴及聲請再審之必要條件，若未依職權命補繳裁
    判費，則法院所為之無償裁判行為，有不能補正之瑕疵，故
    本件聲請確定訴訟費用額事件，即有適用法規顯有錯誤之再
    審事由，爰依民事訴訟法第五百零七條規定準用同法第四百
    九十六條第一項第一款規定，請求准予再審，並廢棄上開歷
    審裁定云云。
二、按裁定已經確定，而有第四百九十六條第一項或第四百九十
    七條之情形者，得準用本編之規定，聲請再審。而適用法規
    顯有錯誤者，得以再審之訴對於確定終局判決聲明不服，但
    當事人已依上訴主張其事由或知其事由而不為主張者，不在
    此限，民事訴訟法第五百零七條、第四百九十六條第一項第
    一款規定甚明。其中所謂適用法規顯有錯誤，乃指原確定判
    決所積極的適用之法規，顯然不合於法律規定，或與司法院
    現尚有效及大法官會議之解釋，或最高法院現尚有效之判例
    ，顯然違反者而言，並不包括消極的不適用法規，或取捨證
    據不當，或認定事實錯誤之情形在內（最高法院六十九年度
    台再字第一三一號裁判意旨參照）。又再審之訴，應以訴狀
    表明下列各款事項，提出於管轄法院為之：(一)當事人及法定
    代理人。(二)聲明不服之判決及提起再審之訴之陳述。(三)應於
    如何程度廢棄原判決及就本案如何判決之聲明。(四)再審理由
    及關於再審理由並遵守不變期間之證據，同法第五百零一條
    第一項亦定有明文。如再審聲請人未表明再審理由，毋庸命
    其補正，至所謂表明再審理由，必須指明確定判決有如何合
    於法定再審事由之具體情事，始為相當。倘僅泛言有何條款
    之再審理由，而無具體情事者，尚難謂已合法表明再審理由
    （最高法院八十一年度台上字第八五號裁判意旨參照）。
三、經查：
    本件再審聲請人固指摘本院之前歷次再審裁定違法，並以原
    裁定適用法規有錯誤為由，對本院九十六年度再抗字第一號
    確定裁定聲請再審，惟查，聲請人於再審聲請狀內僅陳明「
    原裁定三、經查：第四款『‥‥適用民事訴訟費用法對於聲
    請再審裁判費不予徵收；以及九十二年九月十日以後之裁定
    ，適用民事訴訟法第七十七條之十七第二項規定對於聲請再
    審徵收一千元之裁判費用，難謂本院前審九十二年九月十日
    前所為之裁定，引用九十二年九月十日已廢止之民事訴訟費
    用法第二十一條規定，不予徵收費用者，係適用法規顯有錯
    誤』值得商榷」等語，並指稱原裁定理由欄三、(三)中之陳述
    與上開論述有所矛盾，然並未具體指明原確定裁定有如何之
    顯然不合於法律規定，或與司法院現尚有效及大法官會議之
    解釋，或最高法院現尚有效之判例，顯然違反之情形，且原
    裁定上開論述僅為事實敘述，並未涉及法律見解之適用。則
    聲請人僅係泛言上開裁定適用法規顯有錯誤，至具體理由並
    未詳載，揆諸前揭裁判意旨，聲請人顯然未合法表明再審理
    由，其聲請自屬不合法，應予駁回。
四、據上論結，本件再審之訴為不合法，依民事訴訟法第五百零
    七條、第五百零二條第一項、第九十五條、第七十八條，裁
    定如主文。
中　　華　　民　　國　　96　　年　　5 　　月　　29　　日
                    民事第四庭審判長法  官      王惠一
                                    法  官      王浦傑
                                    法  官      蘇重信
上為正本係照原本作成。
不得再抗告。
中　　華　　民　　國　　96　　年　　5 　　月　　29　　日
                                    書記官      黃文生
